【裁判字號】    99,易,1723
【裁判日期】    990709
【裁判案由】    背信
【裁判全文】
臺灣臺北地方法院刑事判決              98年度訴字第841 號
公  訴  人  臺灣臺北地方法院檢察署檢察官
被      告  甲○○
選任辯護人  黃東熊律師
            楊慧如律師
上列被告因商業會計法案件，經檢察官提起公訴（98年度偵字第
1303號）及於民國99年6 月21日審判期日以言詞追加起訴，本院
判決如下：
    主  文
甲○○無罪。
    理  由
一、公訴及追加起訴意旨略以：被告甲○○為香港商捷上援助股
    份有限公司臺灣分公司（下稱捷上公司）之總經理，受該公
    司委任綜理公司所有事務，並為商業會計法所規定之商業負
    責人，竟意圖損害捷上公司之利益，為下列之行為：
  (一)明知車號059-BL、BR-038、218-QM、BP-721、8U-218、BP-5
    68、BP-579、166-BF、192-BI、186-BI等10輛拖吊車均為中
    古車，實際市場價格僅值新臺幣（下同）387 萬8,328 元，
    竟於民國96年2 月間，在未簽訂買賣契約及取得相關購買憑
    證之情況下，購買車號059-BL、BR-038、218-QM、BP-721、
    8U-218、BP-568、BP-579、166-BF號等8 輛拖吊車，以借名
    登記方式將前開8 輛拖吊車登記於峻浤拖吊有限公司（下稱
    峻浤公司）名下後，再由峻浤公司提出自有之2 輛拖吊車（
    車號為192-BI、186-BI號）共計10輛，於96年4 月間，以峻
    浤公司名義與合迪股份有限公司（下稱合迪公司）簽訂附條
    件買賣契約辦理融資，其則依捷上公司所有之8 輛拖吊車實
    際取得之融資款，簽發面額均為11萬5,800 元之捷上公司支
    票30張予峻浤公司，共計347 萬4,000 元，俾峻浤公司提示
    兌現後，償還合迪公司前揭融資款。俟於96年8 月間，峻浤
    公司因發生財務危機停止營運，無力償付先前向合迪公司融
    資之款項，被告復與峻浤公司及合迪公司協議，由捷上公司
    承接前揭融資債務，峻浤公司則將原有之車牌號碼192-BI、
    186-BI等2 輛拖吊車讓與捷上公司，合迪公司則於96年11月
    間，另與捷上公司就該10輛拖吊車簽訂附條件買賣契約，由
    被告簽發捷上公司面額3 萬元之支票1 張、面額22萬4,000
    元之支票21張、面額14萬元之支票1 張及面額484 萬4,000
    元之保證支票1 張予合迪公司，金額共計487 萬4,000 元，
    使捷上公司共計花費高達834 萬8,000 元購置前開10輛拖吊
    車，致生損害於捷上公司，被告並於捷上公司之財產目錄上
    不實登載前開10輛拖吊車取得成本總計共935 萬6,552 元，
    以此不正之方法，使捷上公司之財務報表發生不實之結果。
  (二)被告於捷上公司承接峻浤公司對合迪公司之融資債務後，已
    明知峻浤公司並無能力繼續對合迪公司清償債務，卻未積極
    採取行動，收回96年4 月間簽發給峻浤公司之未兌現支票23
    張，任由峻浤公司負責人洪振郎持向他人票貼融通資金，且
    由捷上公司繼續按期支付票款給持票人，嗣經捷上公司發現
    聲請假處分，始未讓損害繼續擴大。
  (三)被告於96年間經營捷上公司發生鉅額虧損之事實，於96年12
    月19日製作捷上公司96年度預估損益表陳報香港總公司時，
    竟基於業務登載不實之犯意，不實登載捷上公司96年度稅後
    淨利高達956 萬8,398 元而陳報香港總公司，嗣後發現不妥
    ，復於96年12月26日，又重新製作1 份捷上公司96年度預估
    損益表，不實登載稅後淨損高達4,454 萬4,394 元而陳報香
    港總公司，足生損害於捷上公司，嗣香港總公司察覺有異，
    委請會計師李佑民查帳結果，發現捷上公司96年度稅後淨損
    高達7,478 萬7,201 元，始查悉上情。
  (四)綜上，因認被告涉犯刑法第216 條、第215 條之行使業務上
    登載不實文書、第342 條第1 項之背信罪及商業會計法第71
    條第5 款之商業負責人利用不正當方法，致使會計事項或財
    務報表發生不實之結果等罪嫌。
二、按「於第一審辯論終結前，得就與本案相牽連之犯罪，追加
    起訴。追加起訴，得於審判期日以言詞為之」，刑事訴訟法
    第265 條定有明文。本件被告所犯前述一、(二)之背信罪部分
    ，業由檢察官於99年6 月21日在本院審判期日時以言詞追加
    起訴，且經核此部分與原起訴被告行使業務上登載不實文書
    、背信之犯罪事實，屬一人犯數罪之相牽連案件，此部分之
    追加起訴，於法尚無不合，先予敘明。
三、按犯罪事實應依證據認定之，無證據不得推定其犯罪事實；
    而不能證明被告犯罪者，應諭知無罪之判決，刑事訴訟法第
    154 條第2 項、第301 條第1 項分別定有明文。又事實之認
    定，應憑證據，如未能發現相當證據，或證據不足以證明，
    自不能以推測或擬制之方法，為裁判基礎；且認定犯罪事實
    所憑之證據，雖不以直接證據為限，間接證據亦包括在內，
    然而無論直接證據或間接證據，其為訴訟上之證明，須於通
    常一般之人均不致有所懷疑，而得確信其為真實之程度者，
    始得據為有罪之認定，倘其證明尚未達到此一程度，而有合
    理之懷疑存在而無從使事實審法院得有罪之確信時，即應由
    法院為諭知被告無罪之判決，亦經最高法院40年台上字第86
    號、76年度台上字第4986號著有判例意旨可資參照。再按告
    訴人之告訴，係以使被告受刑事訴追為目的，是其陳述是否
    與事實相符，仍應調查其他證據以資審認，最高法院52年台
    上字第1300號判例意旨亦可資參照。
四、本件公訴意旨認被告甲○○涉犯前述罪嫌，無非係以下列供
    述證據及非供述證據為憑據：
  (一)告訴人捷上公司之指訴及被告之供稱。
  (二)證人即會計師李佑民、證人即捷上公司會計主管謝淑之證
    稱。
  (三)96年10月30日捷上公司向峻浤公司購買10輛拖吊車之汽車買
    賣契約書、統一發票及捷上公司財產目錄。
  (四)中聯國際資產管理顧問股份有限公司（下稱中聯資產公司）
    所出具97年3 月3 日之鑑價報告。
  (五)合迪公司與峻浤公司於96年4 月11日簽訂之附條件買賣契約
    書及簽收支票單據。
  (六)合迪公司與捷上公司於96年11月21日簽訂之附條件買賣契約
    書及簽收支票單據。
  (七)被告於96年12月19日及同年月26日所製作之捷上公司預估損
    益表2 份。
  (八)捷上公司96年度財務報表及會計師查核報告1份。
五、經本院訊問後，被告雖坦承自90年起至96年12月底止擔任捷
    上公司總經理，曾代表捷上公司與峻浤公司、合迪公司分別
    簽訂汽車買賣合約書、附條件買賣契約，並指示謝淑製作
    96年8 月31日之轉帳傳票，以及於96年12月19日、26日製作
    捷上公司96年預估損益表2 份等情，惟堅詞否認有何公訴意
    旨所指之犯行，辯稱：(一)被告於95年年底參加捷上集團在阿
    根廷舉辦之年會時，接獲總部指示購買拖吊車，與捷上公司
    之協力廠商作合營後，於96年1 月間向昇盟公司購買如附表
    編號7-9 等3 輛拖吊車，交由協力廠商振瑞公司合營管理，
    其後買下振瑞公司所有如附表編號3-6 等4 輛拖吊車，仍委
    由振瑞公司合營，並向金永茂、呂少閎分別買下如附表編號
    1-2 、10-11 各2 輛車，交由南部廠商作合營，總計捷上公
    司在96年1 、2 月間計買入11輛拖吊車，當時捷上公司與賣
    方簽訂有讓渡協議書，並僅支付定金即取車，然捷上公司總
    部允諾之資金卻遲未匯入，在資金不足之情況下，只好辦理
    貸款支應，因標的物為拖吊車，只能向融資租賃公司申辦，
    卻因捷上公司為外國分公司，租賃公司告知不接受外國分公
    司申貸，捷上公司遂請協力廠商幫忙，由廣招興公司以如附
    表編號1-3 等3 輛車向新鑫公司貸款340 萬元，由峻浤公司
    以如附表編號4-11等8 輛車向合迪公司貸款200 萬元，峻浤
    公司再加上自有如附表編號12、13等2 輛車，合計向合迪公
    司貸款五、六百萬元，捷上公司所有前述11輛車因貸款之需
    ，分別靠行登記在廣招興公司與峻浤公司名下，因廣招興公
    司按時繳納貸款，捷上公司並無異議，峻浤公司部分則由捷
    上公司簽發支票交付峻浤公司，峻浤公司再開立自有支票交
    付合迪公司繳納貸款，嗣於96年8 月底，峻浤公司因經營不
    善倒閉，捷上公司用峻浤公司名義向合迪公司辦理貸款之8
    輛車遂遭合迪公司扣押，經與合迪公司協商，同意由捷上公
    司以自己名義承接全部貸款，捷上公司並取得峻浤公司所有
    、作為提供擔保之如附表編號12、13等2 輛車作為補償，因
    峻浤公司負責人遲未出面，此項交易延至96年10月間才完成
    ，顯見捷上公司取得如附表編號11、12二輛車之真正成本僅
    有200 多萬元；(二)在峻浤公司倒閉而由捷上公司承接對合迪
    公司之貸款時，被告有要處理先前開給峻浤公司之支票，卻
    因峻浤公司負責人洪振郎行蹤不明，以致未能處理完畢，被
    告在離職前曾交代公司會計陳美娥，也有跟會計師報告，絕
    無背信之行為；(三)被告於96年12月10日應總公司要求所作96
    年之報表，因會計期間尚未結束，對於未來之事只能估計大
    概，該報表僅能算是公司管理所需之管理報表，而非會計法
    規之財務報表，況當年度捷上公司業務百分之百成長、國際
    油價飛漲，加上公司會計人員離職、軟硬體不足，以致有前
    後財務估算差距甚大之報表出現，絕非被告有登載不實之犯
    意等語。
六、經查：
  (一)關於被告代表捷上公司購置拖吊車有無背信及行使業務上登
    載不實文書罪之犯行部分：
  1.證人即廣招興公司負責人李秋山業於本院審理時結證稱：「
    （問：在96年時，廣招興曾經以三輛車QG-241、505-SM、S6
    -737這三輛車去辦理融資，這三輛車是廣招興或是捷上的？
    ）捷上的。（問：為何要登記在廣招興名下？）當初捷上應
    該沒有辦法辦理貸款。（問：你有無聽何人跟你說捷上沒有
    辦法辦理貸款之事？）洪振郎說的。（問：你辦理的貸款是
    你們公司用或是給捷上用？）捷上用。（問：捷上以此方式
    用廣招興的名義辦理貸款之次數為何？）本來總共是要貸款
    500 萬元，當初一開始由我向新鑫貸款500 萬元貸不下來，
    當初是以上述這三輛車再加上我公司其他的拖吊車要貸500
    萬元，我公司的拖吊車數量我不記得了，我知道有很多台，
    後來再將一部分的目標貸款金額轉由黃錦玄處申貸。（問：
    既然你分別向新鑫公司及合迪公司貸得500 萬元，均經捷上
    使用，為何要用自己所有的拖吊車來作為貸款擔保？）我知
    道當初他們貸不出來，我跟被告在大陸也有合作投資拖吊業
    務，捷上是屬於外商，當初總經理也有介紹外商跟我們見面
    ，我想當初捷上公司也有需要擴大業務，所以同意用自己的
    拖吊車作為擔保去幫忙捷上借款，而且當初捷上公司也有開
    支票給我，就是用來支付貸款的支票。（問：上開支票如何
    處理？）我先按期開我公司名義的支票給合迪公司與新鑫公
    司，並且按期提示兌現捷上公司給我的支票，但是時間未必
    完全吻合。（問：為何你要擔任捷上公司向合迪公司貸款的
    連帶保證人？）我剛剛有說，我跟被告還有臺灣幾個下游廠
    商有去大陸投資，捷上屬於外商，被告當初也有介紹捷上的
    香港老闆給我認識，我們認為捷上應該沒有什麼問題，才敢
    拿我的車子作為擔保，或是作連帶保證人。（問：為何願意
    擔任峻浤公司向合迪公司貸款的連帶保證人？）因為當初貸
    款是一起辦的，當初我認為就是為了要增加拖吊車業務才買
    這些車，我認為捷上沒有問題，故願意擔任連帶保證人。」
    等語（本院卷(二)第23-25 頁），並提出96年5 月間廣招興公
    司與合迪公司簽訂之買賣合約書、廣招興公司與新鑫公司簽
    訂貸款340 萬元之動產抵押書等件為證（本院卷(二)第43-47
    頁）；又由峻浤公司於96年4 月11日以如附表編號4-13等10
    輛車向合迪公司貸款部分，證人李秋山確實擔任峻浤公司之
    連帶保證人，其後捷上公司承接峻浤公司前揭貸款，而於96
    年11月21日與合迪公司簽訂附條件買賣契約時，亦由證人李
    秋山擔任捷上公司之連帶保證人等情，亦有告訴人所提出之
    附條件買賣契約書3 紙在卷可佐（97年他字第75 81 號偵卷
    第10-14 頁）；另告訴人供承曾指示被告於96年初添購拖吊
    車，以利營運等情，亦有刑事告訴狀附卷可參（同上偵卷第
    2 頁）。綜此，證人李秋山之證詞核與證人洪振郎、蔡美娥
    （詳下述）之證詞及被告之供稱相符，並有相關書證可資佐
    證，應認其證詞堪以採信。
  2.證人即峻浤公司負責人洪振郎業於本院審理時結證稱：「（
    問：你剛剛說被告是你的老闆？）我是被告公司的協力廠商
    ，所以說被告是我的老闆，我的公司是振瑞興業、峻浤公司
    。（問：96年間，被告有無委請你幫忙捷上公司買拖吊車？
    ）有。（問：是跟何公司購買？買了幾輛車？）金永茂2 輛
    ，車號忘記了；其餘2 輛算是我朋友，我朋友綽號叫做『呆
    子』，我不知道他本名；振瑞的部分，他是說要買我的公司
    ，所以也算，振瑞有6 輛；飛輪的有2 輛；北投的也有4 輛
    ，總共是16輛，差不多是這樣，我記得是這樣。（問：所以
    這16輛車都是在96年2 月間幫捷上公司購買的拖吊車？）不
    是一次買，是斷斷續續買，但其中金永茂的2 輛、『呆子』
    的2 輛及北投的4 輛是一次購買的... （問：為何你幫捷上
    公司購買的拖吊車會登記在峻浤公司名下？）因為捷上公司
    向銀行貸款他們不受理，當時他們找峻浤公司、振瑞及廣招
    興三家公司去幫忙貸款。（問：合迪公司是私人融資機構嗎
    ？）我不知道，當初我們以捷上公司名義去接洽，他們說捷
    上公司是法人，他們不接受，峻浤公司則是私人機構、民間
    機構，因為我們之前有跟他們貸款過，至於捷上公司部分合
    迪公司說他們是外商公司，他們不要。（問：你剛剛說合迪
    公司拒絕捷上公司以自己的名義去辦理貸款，這是你聽何人
    說的？）合迪公司的黃錦玄說的。（問：所以依你的意思，
    捷上曾以自己的名義向合迪貸款，但是被合迪拒絕？）被告
    也有跟臺灣人壽接洽過，當時被告說臺灣人壽因為捷上公司
    是外商，他們不受理。（問：據你剛剛所言的，捷上被合迪
    拒絕了，但是黃錦玄前次於法院作證說沒有印象，沒有捷上
    公司來找他們貸款的事情，一開始就是峻浤公司來找他們貸
    款，此部分有何意見？）我不記得到底是新鑫的魯柏廷還是
    合迪的黃錦玄告訴我，他們拒絕了捷上申請的貸款。（問：
    捷上公司以峻浤名義向合迪辦理貸款，捷上有無交付峻浤票
    據？）有，至於張數及面額我忘記了，我不記得是36張還是
    幾張。（問：這票據是由捷上的何人交付峻浤的何人？）被
    告交代的，我去跟捷上的會計領，我則用峻浤公司名義開票
    給合迪，張數相同，但金額部分由於我也有用我自己的拖吊
    車去跟合迪一併辦理貸款，所以金額比捷上給我的票金額為
    高。（問：就辦理貸款的部分，當時捷上公司究竟有幾輛車
    登記在峻浤名下？）我記得是2 輛，至於北投的4 輛有無登
    記，我忘記了。（問：峻浤公司以哪2 輛車去跟合迪辦理貸
    款？）最新的2 輛，車號我忘記了。（問：是否車號186-BI
    、192-BI這2 輛車？）好像是這2 輛車。（問：捷上跟峻浤
    分別跟合迪貸款多少？）當初被告跟我說捷上要貸款300 萬
    元，但是他提供的車輛只能貸款200 萬元左右，故其他差價
    是由我用自己的車合併辦理貸款，多出來的錢湊成300 萬元
    交給被告。（問：峻浤何時發生財務危機，導致無法返還對
    合迪的貸款？）96年8 、9 月間。（問：捷上公司決定承接
    峻浤對合迪的融資債務，為何你們公司願意將車號186-BI、
    192-BI的車子登記給捷上？）因為他要買我振瑞時說要給我
    150 萬元，但從頭到尾都沒有看到150 萬元，後來被告說要
    辦貸款、搞合營什麼的，我也幫忙被告買車子，但是他開給
    我的票與我給合迪的有差價，因為也有我跟合迪貸款的部分
    ，被告怕我把捷上的票軋進去有問題，所以說他一定要承接
    ，我有多付給他100 萬元，而且我大陸還有股權在他手上，
    被告當初告訴我說香港有一筆300 萬元會進來，說要給我週
    轉，但是從頭到尾都沒有看到這筆錢。至於願意將186-BI
    、192-BI登記在捷上名義，是因一種我跟被告間的合作關係
    ，被告說要幫我，所以我相信他。（問：這2 輛拖吊車，你
    們如何計算捷上取得的金額？）這個我不會算，我不懂，因
    我跟貸款公司貸款，我把所有的車給貸款公司，貸款公司會
    先去估價，他們說貸款的金額車輛不夠，他問我有無其他的
    車可以加進來，我加了186-BI、192-BI二輛車，因為當時這
    2 輛車有貸款，我還先去清償前面的貸款之後才加進去貸款
    。186-BI、192-BI最後會轉入捷上，因為我跟峻浤的舊老闆
    李羿漢有買賣關係，我要走時把峻浤的6 輛車都交給他，我
    才走的，後來這幾輛車會到捷上的名下是李羿漢跟被告談的
    。（問：就車號186-BI、192-BI等2 輛車移轉登記給捷上，
    有無簽立買賣契約書？）我有簽立委託書轉給李羿漢，但是
    他有無跟捷上簽立買賣契約書，我不知道。」等語（本院卷
    (二)第87、88頁）。而峻浤公司曾於96年4 月11日以如附表編
    號4-13等10輛車與合迪公司簽訂附條件買賣契約，貸得641
    萬2,000 元，其後捷上公司於96年10月30日與峻浤公司就如
    附表編號4-13等10輛車簽訂買賣契約，並於96年11月21日改
    由捷上公司以如附表編號4-13等10輛車與合迪公司簽訂附條
    件買賣契約等情，亦有附條件買賣契約書3 紙、汽車買賣合
    約書10紙等件附卷可佐（97年他字第7581號偵卷第10-14 頁
    、98年度偵字第1303號偵卷第49-58 頁）。綜此，證人洪振
    郎之證詞，核與前述證人李秋山及黃錦玄、蔡美娥（詳下述
    ）之證詞及被告之供稱相符，並有相關書證可資佐證，應認
    其證詞堪以採信。
  3.證人即合迪公司營業處經理黃錦玄，業於本院審理時結證稱
    ：「（問：捷上公司有無以其公司自己名義跟你們公司申請
    辦理分期付款過？）印象中，我們公司一開始有接到一筆峻
    浤公司申請辦理分期付款案子，峻浤公司一開始說要拿11輛
    拖吊車來辦理分期付款，後來好像是有1 輛車沒有看車或是
    車況不理想，後來只有拿10輛車來辦理分期付款，我的印象
    中，10輛是辦理570 萬元，是由峻浤公司跟我們往來，我們
    也簽立了分期付款買賣合約書，峻浤公司也開立分期付款票
    據給我們。後來，就是峻浤公司好像有週轉上的困難，他的
    分期付款票據跳票了，峻浤公司的負責人就跟我們說他的車
    子要轉賣給香港商捷上公司，後來我們算了一下峻浤公司跟
    我們往來的本金，一開始是570 幾萬元，等到峻浤公司出事
    時還剩下400 多萬元沒有還，所以我們就將這400 多萬元分
    期付款餘額轉給捷上公司，由捷上公司繼續繳納分期。（問
    ：在峻浤公司倒閉後，合迪公司如何處理捷上掛在峻浤公司
    名義下的拖吊車？）這10輛車應該都是峻浤公司的，因為我
    知道這10輛就是峻浤公司跟我們辦理分期付款，因為往來我
    們都要寫報告，我知道峻浤公司是買10輛拖吊車，但是峻浤
    公司是幫捷上公司作拖吊車業務，後來峻浤公司有困難時，
    該公司實際負責人洪振郎跟我說他這個車子要全部轉到捷上
    公司去。（問：當時峻浤公司以10輛車跟合迪公司辦理分期
    付款時，合迪如何判斷這10輛車之價值？）我們會詢問我們
    熟悉車商客戶之購買價格，因我們也有跟車商有配合。（問
    ：在捷上承接峻浤公司之分期付款債務時，合迪公司如何處
    理事前峻浤公司交付給你們之未到期支票？）峻浤公司本身
    就週轉困難了，一般我們處理的話，我們尋求一個雙贏的方
    式，他說要轉到捷上，我們重新跟捷上訂定了一個分期付款
    的合約，再由捷上公司開未到期的票給我們，我們再將峻浤
    公司未到期之支票交還給峻浤公司負責人鄭文富。... （問
    ：在峻浤公司96年10月份發生沒有辦法付款情形下，如果捷
    上沒有來承接的話，會不會進行強制執行動作？）會。（問
    ：在先前峻浤公司辦理分期時，票據是否由峻浤公司直接開
    給合迪？）是，是峻浤公司的票。（問：峻浤公司有無拿過
    捷上的票跟合迪辦理票貼？）有。（問：你印象中作票貼時
    ，洪振郎有無說這個票是如何拿到的？）一般我們會問，洪
    振郎好像是跟我說他的車子是跑捷上的一些業務，是幫捷上
    跑業務，捷上每個月會開一些應付帳款給他，開2 或是3 個
    月我忘記了，故洪振郎拿這些票來作應收轉款轉讓。... （
    問：如果香港捷上公司以同樣的這10輛車來向你們申請辦理
    附條件買賣的分期付款，你們是否會願意承作？）這個很難
    說，因為這個案子我們是業務單位，我們把這個案子寫報告
    給上面審核，上面是否會准我也不知道。」等語（本院卷(二)
    第20-23 頁）。綜此，證人黃錦玄之證詞，核與前述證人李
    秋山、洪振郎、蔡美娥（詳下述）之證詞及被告之供稱大致
    相符，並有相關書證可資佐證，應認其證詞堪以採信。
  4.證人即捷上公司業務經理蔡美娥，業於本院審理時結證稱：
    「（問：是否知道捷上公司以峻浤公司名義向合迪公司貸款
    之事？）被告當時有跟我說過。（問：被告當時為何要跟你
    說？）因為用捷上公司的名義向台壽保貸款下不來，所以洪
    振郎即峻浤公司的實際負責人就幫我們想了個辦法，將車子
    過到峻浤公司名下，再以峻浤公司名義向合迪貸款。... （
    問：是否知道捷上公司用來向合迪公司貸款的拖吊車是從何
    而來？）被告有跟我說，這個車子是請洪振郎幫忙看車、買
    車，洪振郎來公司也會說車子是向何人購買，是說北投買3
    輛、金永茂買2 輛、廣招興也是買2 輛，向洪振郎買幾輛我
    忘記了。（問：有無參與捷上公司購買上開拖吊車的過程？
    ）沒有，但是很小的事情有說，洪振郎會打電話來公司說賣
    方要訂金，阿郎有來公司拿，至於購買的過程我沒有參與，
    合約有找到二份，其他的應該都在洪振郎那邊。（問：是否
    知道捷上公司要以峻浤公司的名義向合迪公司辦理貸款的原
    因？）因為峻浤公司實際負責人是洪振郎，當初洪振郎有去
    幫捷上公司看車，也付了部分訂金，後來捷上公司也沒有錢
    買車，問題要解決，所以洪振郎就幫被告想了這個辦法，因
    為洪振郎與被告都有跟我提過這件事情。... （問：是否知
    道為何事後捷上要承接峻浤公司與合迪公司之間的貸款債務
    ？）被告是說，因為洪振郎不見是事實，我們聯絡不上，但
    是捷上還是要把車子弄回來，所以被告跟我說要這樣做。（
    問：你的意思是說，因為洪振郎不見了，故承接峻浤公司與
    合迪公司之間的貸款債務？）因為洪振郎當時失聯是事實，
    我們都找不到他，洪振郎跟峻浤公司原來的負責人胖哥，因
    為胖哥有來找過被告談過，我們也怕峻浤公司倒掉，就沒有
    辦法把車子過戶回來，我們如果不把車子過回來，事情會作
    不下去。（問：捷上承接剛剛所言之債務，有無取得峻浤公
    司名下的2 輛車：186-BI 、192-BI ？）有。... （問：捷
    上公司為了要取回當初以峻浤公司名義向合迪公司貸款所擔
    保之8 輛拖吊車，捷上公司是否有與峻浤公司簽訂買賣契約
    並由峻浤公司開立統一發票之行為，此部分是否知悉？）有
    。（問：簽了多少份買賣契約？開了多少統一發票？是否知
    道？）我知道，契約是1 輛車1 張，究竟開了幾張發票，要
    請捷上公司查。（問：所以捷上與峻浤公司之間，在96年10
    月間簽訂買賣契約，並由峻浤公司開立發票給捷上公司，其
    目的並不是真的有買賣存在，而是為了取得當初捷上公司以
    峻浤公司名義向合迪公司貸款之拖吊車，是否如此？）其中
    186-BI、192-BI這2 輛車是跟峻浤公司買的，其他都是當初
    以峻浤公司名義貸款之車輛。」等語（本院卷(二)第16-18 頁
    ）。證人蔡美娥之證詞，核與前述證人李秋山、洪振郎、黃
    錦玄之證詞及被告之供稱大致相符，並有相關書證可資佐證
    ，應認其證詞堪以採信。
  5.公訴意旨雖以捷上公司會計主管謝淑之證詞，認定被告有
    背信及行使偽造私文書之犯行云云。惟查，證人謝淑固於
    偵訊時證稱：伊依被告之要求，有於96年8 月31日製作購買
    11輛拖吊車之傳票，當時被告並未交付相關合約及發票憑證
    等語（98年度偵字第1308號偵卷第44頁），並提出捷上公司
    96年8 月31日轉帳傳票、合營車資料各1 紙為證（同上偵卷
    第59、60頁）。然該轉帳傳票、合營車資料所載明之拖吊車
    11 輛 ，依其上所載明之車號，均為如附表編號1-11所示之
    車輛，而該11輛拖吊車雖登記為廣招興公司、峻浤公司所有
    ，真正所有權人則為捷上公司，實際上該11輛拖吊車係由捷
    上公司與廣招興公司、峻浤公司合營等情，證人李秋山、洪
    振郎、蔡美娥業已證述如前所述，則被告指示捷上公司會計
    謝淑在該轉帳傳票及合營車資料上加以記載，即難謂有何
    虛偽不實之情事。況證人謝淑在偵訊時亦證稱：「650 萬
    元有掛應付帳款，但也是同時沖刷掉，公司不用付這筆錢」
    等語，顯見並無造成捷上公司損害之可能，亦不該當背信罪
    之構成要件。
  6.公訴意旨雖以中聯資產公司製作之鑑價報告，顯示如附表所
    示13輛拖吊車時值總價僅為4,608,328 元，被告卻不實登載
    如附表編號4-13等10輛拖吊車取得成本總計935 萬6,552 元
    ，因認被告有背信及行使偽造私文書之犯行云云。惟查，中
    聯資產公司所製作之鑑價報告（97年度他字第7581號偵卷第
    15-18 頁），其鑑價日期為97年3 月3 日，距離捷上公司於
    96年1 、2 月實際取得如附表編號1-11所示11輛拖吊車、於
    96年10月取得如附表編號12、13所示2 輛拖吊車，已有相當
    時日，該鑑價報告本不足以忠實反應如附表所示13輛拖吊車
    取得時之市價；又該報告估價與實際取得價格差距甚大者，
    大都為車況有問題待修之車輛，如BP-568號車取得成本為25
    萬元、估價為62,500元，BP-579號車取得成本為25萬元、估
    價為62,500元，QG-241號車取得成本為50萬元、估價為125,
    000 元等，則該報告如此低估車價之原因，究為該等車輛市
    場價格確實如此低廉，還是中聯資產公司有低估之情形，即
    有疑問；況被告委由李秋山、洪振郎分別以廣招興公司、峻
    浤公司名義，將如附表所示13輛拖吊車分別向新鑫公司、合
    迪公司辦理附條件買賣融資貸款之結果，分別貸得340 萬元
    、570 萬元，新鑫公司、合迪公司所以同意核貸該等款項，
    均係參酌市價所作決定等情，已如前述，則二者相加結果，
    顯見在廣招興公司、峻浤公司於96年4 、5 月間向新鑫公司
    、合迪公司辦理融資貸款時，如附表所示13輛拖吊車市價猶
    在910 萬元以上。綜此，依一般交易常情，融資公司不可能
    提供足額之貸款金額，本件如附表所示13輛拖吊車所貸得之
    款項，既高達910 萬元以上，應認中聯資產公司所製作之鑑
    價報告不足採信，自不得據此作為不利於被告之認定。
  7.綜合前述證人之證稱及相關書證，應認被告供稱：「因捷上
    公司總部指示購買拖吊車與協力廠商合營，遂於96年1 、2
    月間向如附表編號1-11所示各廠商購買各該車輛，因總部允
    諾之資金卻遲未匯入，在資金不足之情況下，只能向融資租
    賃公司申貸，卻因捷上公司為外國分公司，租賃公司告知不
    接受外國分公司申貸，捷上公司遂請協力廠商幫忙，由廣招
    興公司、峻浤公司以如附表編號1-13等13輛車分別向新鑫公
    司、合迪公司貸款，並分別靠行登記在廣招興公司與峻浤公
    司名下，嗣於96年8 月底，峻浤公司因經營不善倒閉，捷上
    公司用峻浤公司名義向合迪公司辦理貸款之8 輛車，遂遭合
    迪公司扣押，經與合迪公司協商，同意由捷上公司以自己名
    義承接全部原貸款，捷上公司並取得峻浤公司所有、作為提
    供擔保之如附表編號12、13等2 輛車作為補償，因峻浤公司
    負責人遲未出面，此項交易延至96年10月間才完成，顯見捷
    上公司取得如附表編號11、12二輛車之真正成本僅有200 多
    萬元」等情，堪以採信。自不能徒以被告先支付3,474,000
    元與峻浤公司作為融資本息支付之用，嗣因峻浤公司停止營
    運此種意外事故出現，致被告為取回原借名登記於峻浤公司
    名下之拖吊車而另開立4,874,000 元之支票與合迪公司，忽
    視前述意外事故及捷上公司尚可拒付前述3,474,000 元等情
    ，而單純將前後該二筆金額相加，即謂被告任令捷上公司以
    8,348,000 元購買拖吊車。是以，公訴意旨所指因被告之作
    為，捷上公司共計花費834 萬8,000 元購置如附表編號4-13
    等10輛拖吊車等情，即非有據。
  (二)關於被告遲未積極採取行動，收回96年4 月間簽發給峻浤公
    司之未兌現支票所涉背信罪嫌部分：
  1.證人洪振郎業於本院審理時結證稱：「（問：捷上公司決定
    承接峻浤對合迪的融資債務，為何你們公司願意將車號186-
    BI、192-BI的車子登記給捷上？）因為他要買我振瑞時說要
    給我150 萬元，但從頭到尾都沒有看到150 萬元，後來被告
    說要辦貸款、搞合營什麼的，我也幫忙被告買車子，但他開
    給我的票與我給合迪的有差價，因為也有我跟合迪貸款的部
    分，被告怕我把捷上的票軋進去有問題，所以說他一定要承
    接，我有多付給他100 萬元，而且我大陸還有股權在他手上
    ，被告當初告訴我說香港有一筆300 萬元會進來，說要給我
    週轉，但是從頭到尾都沒有看到這筆錢。至於願意將186-BI
    、192-BI登記在捷上名義，是因一種我跟被告間的合作關係
    ，被告說要幫我，所以我相信他。... （問：捷上決定承接
    峻浤對合迪的融資債務，你剛剛有說過，捷上有開給峻浤的
    支票，就未到期部分，被告有無通知你作如何處置？）沒有
    ，因為被告通知不到我，我當時在躲債權人。（問：你是否
    記得當時未到期支票還有幾張？）10幾張，正確數字忘記了
    ，因為我有欠別人錢，所以我把這些支票拿去押給債權人。
    （問：你的意思是說，因為你當初在躲債權人，你對於捷上
    承接峻浤債務事情之後續處理，你都不知道？）對，不太清
    楚。（問：你是否知道被告是何時離開捷上？）不知道。（
    問：當時捷上把票開給峻浤後，有無拿過這些票向合迪辦理
    貼現？）有。（問：是否記得你貼現過幾張？）6 張。...
    （問：峻浤公司倒閉是在96年8 月間？）不是，是10月間倒
    閉，我是10月底左右將車子交給李羿漢。（問：峻浤何時開
    始出現財務危機？）96年7 、8 月時我就週轉不過來了，我
    問被告他當初答應我的300 萬元何時會給我，當時被告說他
    會給我，我就向別人借錢週轉，後來到了10月份利息付不出
    來，峻浤會倒閉了，被告說法國總公司有一筆300 萬元會匯
    入，因為我們要與捷上合營，合營需要一筆錢，所以被告才
    答應我會借給我300 萬，但後來也沒有消息。」等語（本院
    卷(二)第88-90 頁）。
  2.證人即峻浤公司名義上負責人鄭文富，業於本院審理時結證
    稱：「（問：96年初，峻浤公司曾經有8 輛拖吊車，是否知
    道這些車是何人要買？）因為當時我並不是峻浤公司的實際
    負責人，我只是被峻浤公司實際負責人洪振郎拿來當人頭的
    人，所以對於這些事情我完全不了解。（問：洪振郎在96年
    10月時行方不明，你何時提出告訴？）97年1 月初，我提的
    是洪振郎冒用我當人頭，開我的支票之告訴。（問：洪振郎
    後來有無找到？）有，他是後來被通緝時才找到。（問：洪
    振郎是何時開始消失的？確切日期是否記得？）96年10月26
    日。」等語（本院卷(二)第19頁），而證人鄭文富告訴洪振郎
    偽造有價證券等罪嫌，亦有臺灣板橋地方法院檢察署98年度
    偵緝字第831 號起訴書在卷可參（本院卷(二)第38-40 頁）。
    又被告係於96年12月28日與告訴代理人周奇杉律師簽訂離職
    書面文件，並於97年1 月2 日簽訂切結文件且交付公司印章
    、桌上型電腦等情，此有切結書面文件2 件在卷可證（本院
    卷(二)第170-171 頁），此距離被告於96年12月26日重新製作
    1 份捷上公司96年度淨損4,454 萬4,394 元之預估損益表，
    相隔不到2 日。
  3.綜此，由證人洪振郎、鄭文富之證稱，顯見證人洪振郎於96
    年10月間即已逃逸無蹤，被告根本無從找到證人洪振郎收回
    支票，而當時捷上公司就峻浤公司與合迪公司之貸款債務尚
    未完成承接手續，如附表編號4-13等10輛車並未辦理過戶，
    且捷上公司與峻浤公司亦有拖吊車之合營事業，彼此間有債
    權債務之關係尚待處理（如96年11月間捷上公司承接峻浤公
    司對合迪公司之貸款債務，捷上公司亦因此取得峻浤公司所
    有車號186-BI、192-BI拖吊車之所有權），況峻浤公司雖有
    未按期繳款之情形，並無證據證明業已倒閉，自不能因被告
    在離職前尚未收回96年4 月間簽發與峻浤公司之未兌現支票
    ，即謂被告涉有背信之罪嫌。至被告既在在匆促、無預警情
    況下遭到解職，則被告未能妥善、完整辦理交接事宜，亦不
    得據此即謂被告有背信之犯行。
  (三)關於被告所製作財產目錄、捷上公司96年度預估損益表所涉
    違反商業會計法及行使業務上登載不實文書之犯行部分：
  1.按「商業以每年1 月1 日起至12月31日止為會計年度。但法
    律另有規定，或因營業上有特殊需要者，不在此限」、「財
    務報表包括下列各種：一、資產負債表。二、損益表。三、
    現金流量表。四、業主權益變動表或累積盈虧變動表或盈虧
    撥補表。前項各款報表應予必要之註釋，並視為財務報表之
    一部分。第一項各款之財務報表，商業得視實際需要，另編
    各科目明細表及成本計算表」、「財務報表之編製，依會計
    年度為之。但另編之各種定期及不定期報表，不在此限」、
    「商業之決算，應於會計年度終了後2 個月內辦理完竣；必
    要時得延長1 個半月」、「商業負責人應於會計年度終了後
    6 個月內，將商業之決算報表提請商業出資人、合夥人或股
    東承認。商業出資人、合夥人或股東辦理前項事務，認為有
    必要時，得委託會計師審核。商業負責人及主辦會計人員，
    對於該年度會計上之責任，於第一項決算報表獲得承認後解
    除。但有不法或不正當行為者，不在此限」、商業會計法第
    6 、28、30、65、68條分別定有明文，顯見商業會計法所規
    定之財務報表，並不包括預估損益表，且商業之決算財務報
    表，係於會計年度終了後始行製作。而「會計基礎採用權責
    發生制；在平時採用現金收付制者，俟決算時，應照權責發
    生制予以調整。所謂權責發生制，係指收益於確定應收時，
    費用於確定應付時，即行入帳。決算時收益及費用，並按其
    應歸屬年度作調整分錄。所稱現金收付制，係指收益於收入
    現金時，或費用於付出現金時，始行入帳」，商業會計法第
    10條亦有明文，顯見在會計事項登記後，為因應嗣後經營發
    展之需要，以及會計事項龐大且繁雜所可能有入帳錯誤之情
    形，法令明文容許於決算前加以調整。又證人即會計師李佑
    民亦於偵訊時即結證稱：一般的財務報表如果簽證會計師有
    保留意見的話，會影響社會大眾，本件財務報表的使用只有
    一個，就是捷上公司之總公司，這個報表只是單純跟總公司
    報告而已，一般外商公司要求員工製作損益表之時間會比較
    早，約在次月的5 日至8 日左右，本件被告所製作之估算表
    ，只是管理上使用，因為總公司急著想要知道12月之營業情
    況，只能算是實際之管理報表，並非實際之財務報表等語，
    亦經本院製有偵訊過程之勘驗筆錄在卷可證（本院卷(一)第54
    、135-136 頁）。綜此，公訴意旨所指被告於96年12月19日
    、26日所製作2 份預估損益表，既不具有公示性，而僅作為
    公司內部溝通資訊或管理之用，參照前述規定及說明所示，
    即非商業會計法所規範之財務報表或決算報表，即難認被告
    有公訴意旨所指違反商業會計法第71條之犯行，而因該預估
    損益表容許事後於決算時可予以調整，亦難認被告有行使業
    務上登載不實文書之犯行。
  2.公訴意旨雖以會計師李佑民之證詞及其所製作會計師查核報
    告，認被告於捷上公司之財產目錄上不實登載如附表編號4-
    13所示10輛拖吊車取得成本總計935 萬6,552 元，以此不正
    之方法，使捷上公司之財務報表發生不實之結果，有違反商
    業會計法及行使業務上登載不實文書之罪嫌云云。惟查，證
    人李佑民於本院審理時，固證稱：伊在查核捷上公司財務報
    表時，係看買賣合約、統一發票、付款流程、鑑價報告，捷
    上公司與峻浤公司就如附表編號4-13所示10輛拖吊車簽訂買
    賣合約所拿到之統一發票為2,100,135 元，拿去跟合迪公司
    借款所收到之發票為4,844,000 元，186-BI號拖吊車帳列財
    產目錄成本為2,656,552 元、192-BI號為220 萬元，但該2
    輛車所取得之統一發票金額，均僅有515,675 元，買賣契約
    之價款則分別為180 萬元、190 萬元，相關憑證完全無法核
    對，而登記在廣招興公司名下之如附表編號1-3 所示3 輛拖
    吊車，亦未取得合約、統一發票及付款流程；又經由鑑價結
    果，如附表所示13輛車之估價僅為4,608,328 元，原來捷上
    公司所提列如附表所示13輛及QG-201號等14輛拖吊車之成本
    係11,356,552元，預估服務年限係8 年，原來報表提列之折
    舊係706,839 元，伊認為成本應為8,082,000 元，折舊年限
    為2 年，所以提列數係2,048,186 元，伊之所以認為14輛拖
    吊車之成本為8,082,000 元，主要分為三個部分，第一部份
    4,844,000 元係支付給合迪公司之22張遠期票據、第二部分
    1,158,000 元係捷上公司支付給峻浤公司之10張票據（每張
    票據皆為1,158,000 元，期間從96年5 月5 日至97年2 月5
    日）、第三部分2,080,000 元係捷上公司支付予廣招興公司
    之13張票據（每張票據皆為16萬元，期間從96年4 月5 日至
    97年4 月5 日），三個部分合計即為8,082,000 元等語（本
    院卷(二)第107-115 、150-152 頁）。然如附表編號1-11所示
    11輛拖吊車原本係捷上公司向他人購買而借名登記在廣招興
    公司、峻浤公司，其後因峻浤公司無法繼續支付本息，始由
    捷上公司承接峻浤公司對合迪公司之貸款，捷上公司並因此
    取得原本峻浤公司所有186-BI、192-BI號等2 部拖吊車等情
    ，均已如前所述，而證人李佑民卻於本院審理時證稱：因相
    關憑證及所有帳款均未顯示，伊看不出如附表編號1-11所示
    拖吊車原來即屬捷上公司所有等語（本院卷(二)第111 頁），
    顯見證人李佑民在查核捷上公司96年財務報表時，自始即以
    錯誤之合約、憑證作為查核基礎；又本件之主要爭點，其實
    在於被告所製作之預估財務報表中有關拖吊車折舊預估有無
    不實之問題，而證人李佑民查核報告所以認為預估損益表不
    實之原因，除購車成本認知之差異外（詳下述），另一原因
    其實在於認定拖吊車耐用年限所衍生折舊計算不同之問題，
    而就此中聯資產公司製作之鑑價報告，其估算拖吊車之耐用
    年限即為8 年，證人李佑民卻於查核時將耐用年限減為2 年
    ，並自承在處理本件財務報表前，未曾處理過其他中古拖吊
    車之固定資產計算業務（本院卷(二)第114 頁），亦可見證人
    李佑民在查核捷上公司96年財務報表時，針對耐用年限之認
    定即與中聯資產公司之認定不同，而可能產生被告、李佑民
    彼此對於營業成本之估算有所不同之情形；另如附表所示13
    輛拖吊車向新鑫公司、合迪公司貸款總價款達910 萬元以上
    ，如加上QG-201號拖吊車，該等14輛拖吊車取得成本更不可
    能僅有8,082,000 元；況李佑民所估算拖吊車之取得成本，
    係以4,844,000 元（捷上公司交付合迪公司之支票款）加上
    1,158,000 元（捷上公司交付峻浤公司之支票中，尚未兌現
    且未經假處分之票款）加上208 萬元（捷上公司給付廣招興
    公司之13張支票票款），但如將捷上公司給付峻浤公司之支
    票中尚未兌現且經假處分者2,316,000 元計入，則金額將達
    10,368,000元，如將原本支付與廣招興公司之其餘23張支票
    票款368 萬元計入，則金額更達11,762,000元，均遠遠超越
    李佑民會計師所計算之8,082,000 元，顯見李佑民會計師以
    被告離職後，所發生捷上公司於97年5 月間將如附表所示13
    輛拖吊車販賣給廣招興公司而主張相互抵銷之事實，作為捷
    上公司取得該13輛拖吊車成本之計算基礎，即乏依據。是以
    ，被告所製作之財產目錄、預估損益表關於購車成本11,356
    ,552元之記載，並非毫無根據，且公訴人並未舉證證明被告
    有故意為虛偽不實記載之主觀犯意，應認證人李佑民證詞及
    其所製作之會計師查核報告，均不足證明被告有違反商業會
    計法及行使業務上登載不實文書之犯行。
  3.綜此，由證人李佑民之證稱及相關書證等證據，應認公訴意
    旨所指被告於96年12月19日、26日所製作之2 份預估損益表
    ，因不具有公示性，而僅作為公司內部溝通資訊或管理之用
    ，即非商業會計法所規範之財務報表或決算報表，又證人李
    佑民所製作之會計師查核報告，因自始無法從相關發票、憑
    證查明本件拖吊車買賣業務之複雜性，且未曾處理過中古拖
    吊車之估算問題，以致有誤認如附表所示拖吊車之取得成本
    並對於耐用年限估算錯誤之情形，即難據此即謂被告有公訴
    意旨所指此部分之犯行。
七、綜上所述，本件訴訟之所以產生，實係因捷上公司總公司要
    求被告購買拖吊車與協力廠商合資經營，卻未即時支付所需
    款項，被告遂在購置如附表所示13輛拖吊車後，必須以借名
    登記方式向融資租賃公司辦理貸款，其後又因故驟然將被告
    解職，未實際辦理交接瞭解實際交易情形，捷上公司即遽爾
    提起本件告訴，以致公訴意旨所提之證據，均有合理懷疑存
    在。是本院對於卷內訴訟資料經逐一剖析，參互審酌，尚無
    從獲得有罪之心證，參照前開法律規定及判例意旨所示，應
    諭知被告無罪之判決，以示慎斷。
據上爭房論斷，應依刑事訴訟法第301 條第1 項，判決如主文。
本件經檢察官葉芳秀到庭執行職務。
中    華    民    國    99    年    7     月    9    日
                    刑事第六庭  審判長法  官  張永宏
                                      法  官  雷淑雯
                                      法  官  林孟皇
本正本證明與原本無異。
如不服本判決應於收受送達後10日內向本院提出上訴書狀，並應
敘述具體理由；其未敘述上訴理由者，應於上訴期間屆滿後20日
內向本院補提理由書（均須按他造當事人之人數附繕）「切勿逕
送上級法院」。
                                      書記官  楊雅鈞
中    華    民    國    99    年    7     月    12    日
附表
 ┌─┬───┬───────┬────────────┐
 │編│購置車│捷上公司取得各│捷上公司購車後後續處理之│
 │號│輛車號│該車輛之來源  │經過                    │
 ├─┼───┼───────┼────────────┤
 │1 │QG-241│96年1 、2 月間│這2 輛車與編號3 車以廣招│
 ├─┼───┤向拖吊業者金永│興公司名義向新鑫公司貸款│
 │2 │505-SM│茂公司所購入  │340 萬元                │
 ├─┼───┼───────┼────────────┤
 │3 │S6-737│96年1 、2 月間│編號4-6 這3 輛車與編號7-│
 ├─┼───┤向拖吊業者振瑞│11車共計8 輛車，以峻浤公│
 │4 │8U-218│公司所購入    │司名義向合迪公司貸款200 │
 ├─┼───┤              │萬元，峻浤公司再加上自有│
 │5 │BP-568│              │編號12、13等2 輛車，合計│
 ├─┼───┤              │10輛車向合迪公司貸款500 │
 │6 │BP-579│              │餘萬元；其後，因峻浤公司│
 ├─┼───┼───────┤無法按期清償積欠合迪公司│
 │7 │059-BL│96年1 、2 月間│之借款，經多方協議後，當│
 ├─┼───┤向拖吊業者昇盟│事人同意由捷上公司承接峻│
 │8 │BR-038│公司所購入    │浤公司對合迪公司之借款債│
 ├─┼───┤              │務，先由捷上公司與峻浤公│
 │9 │BP-721│              │司96年10月間簽訂汽車買賣│
 ├─┼───┼───────┤契約書，由捷上公司取得包│
 │10│218-QM│96年1 、2 月間│括峻浤公司原先所有編號12│
 ├─┼───┤向拖吊業者呂少│、13等計10輛車之所有權，│
 │11│166-BF│閎所購入      │再由捷上公司與合迪公司簽│
 ├─┼───┼───────┤訂該10輛車之附條件買賣契│
 │12│186-BI│峻浤公司所有  │約書，以承接原先峻浤公司│
 ├─┼───┤              │積欠之借款債務          │
 │13│192-BI│              │                        │
 └─┴───┴───────┴────────────┘

司法院資訊處製作；財團法人民間司法改革基金會備份。
